【裁判字號】    97,訴,428
【裁判日期】    971112
【裁判案由】    給付借款
【裁判全文】
臺灣嘉義地方法院民事判決               97年度訴字第428號
原      告  乙○○
被      告  甲○○○
            丁○○
            丙○○
上列當事人間請求給付借款事件，本院於民國97年10月29日言詞
辯論終結，判決如下：
  主  文
被告甲○○○應給付原告新臺幣伍拾貳萬元。
被告丁○○、丙○○應連帶給付原告新臺幣伍拾貳萬元。
如被告甲○○○為給付，被告丁○○、丙○○於其給付範圍內免
其給付義務；如被告丁○○或丙○○為給付，被告甲○○○於其
給付範圍內，免給付義務。
原告其餘之訴駁回。
訴訟費用由被告甲○○○負擔十分之三，被告丁○○、丙○○連
帶負擔十分之六，餘由原告負擔。
  事實及理由
一按訴狀送達後，原告不得將原訴變更或追加他訴。但被告同意
  、請求之基礎事實同一者，不在此限。被告於訴之變更或追加
  無異議，而為本案之言詞辯論者，視為同意變更或追加。民事
  訴訟法第255條第1項第1款、第2款、第2項定有明文。所謂請
  求之基礎事實同一，係指變更或追加之訴與原訴之主要爭點有
  其共同性，各請求利益之主張在社會生活上可認為同一或關連
  之紛爭，而就原請求之訴訟及證據資料，於審理繼續進行時，
  在相當程度範圍內具有同一性或一體性，得期待於後請求之審
  理予以利用，俾先後兩請求在同一程序得解決，避免重複審理
  ，進而為統一解決紛爭者，即屬之（最高法院民國90年度臺抗
  字第2號、90年度臺抗字第287號裁定意旨參照）。本件原告於
  起訴狀主張依借貸、聲明書約定之法律關係，請求被告甲○○○返還新臺幣（下同）520,000元，嗣依借貸、繼承法律關係
  ，追加丁○○、丙○○為被告，請求甲○○○、丁○○、丙○○連帶給付原告550,000元，經甲○○○無異議而為本案言詞
  辯論，且經核原告主張之事實，均係基於其所主張翁足達向其
  借款，而請求被告返還之事實，其主張於社會上具有相當之關
  連性及共同性，訴訟證據資料亦可相互利用，揆諸前揭說明，
  應認其基礎事實同一，故原告所為訴之追加，自屬適法，應予
  准許，合先敘明。
二原告主張：翁足達為被告甲○○○之夫、被告丁○○、丙○○
  之父，於84年間陸續向原告借款900,000元，第1次借款200,00
  0元、1個月後再借款200,000元、2個月後又借款300,000元、3
  個月後再借款200,000元，翁足達過世，陸續償還350,000元，
  尚欠550,000元，甲○○○簽立借貸關係聲明書（下稱系爭聲
  明書），承認上開債務，就甲○○○部分，依借貸、系爭聲明
  書法律關係；就丁○○、丙○○部分，依借貸、繼承法律關係
  ，提起本訴。聲明：被告應連帶給付原告550,000元。
三被告方面：
(一)被告甲○○○則辯稱：簽立系爭聲明書後，伊有還110,000元
  與原告，伊先生翁足達確實有向原告借款900,000元。
(二)被告丙○○、丙○○則辯稱：原告未提出借據、收據，不清楚
  原告有無交付借款與伊父親翁足達，翁足達於84年間已79歲，
  原告應知翁足達已無償還能力，為何還借款與翁足達，且原告
  主張翁足達係借錢蓋房子，然房子是87年間興建，而原告主張
  借款時間係84年間，時間亦有不符等語。
四原告主張：翁足達為甲○○○之夫、為丁○○、丙○○之父，
  甲○○○簽立系爭聲明等事實，為被告所不爭執，並有原告提
  出系爭聲明書在卷可稽（見本院卷第3頁），堪信屬實。惟原
  告主張被告應連帶給付550,000元，則為被告所否認，並以前
  揭情詞置辯，是本件爭點為：原告對甲○○○基於借貸、系爭
  聲明書；對丁○○、丙○○基於借貸、繼承法律關係，請求被
  告連帶給付前揭款項，有無理由？茲論述如下：
(一)按「原告於起訴原因已有相當之證明，而被告於抗辯事實並無
  確實證明方法，僅以空言爭執者，當然認定其抗辯事實之非真
  正，而應為被告不利益之裁判。」（最高法院18年上字第1679
  號判例要旨參照）。經查，原告主張翁足達於84年間，陸續向
  其借款計900,000元，且甲○○○簽立系爭聲明書，承受上開
  債務等事實，業據其提出系爭聲明書1紙為證，且甲○○○並
  自認：伊先生翁足達確實有向原告借款900,000元等語（見本
  院卷第57頁），堪認原告主張之事實為真實。至丁○○、丙○○雖辯稱上情，然借款人之年齡與償債能力並無必然關係，且
  借款人於借款時向貸與人所陳述借款之用途，與實際借款之用
  途縱有不符，亦屬常見之情，是丁○○、丙○○前揭所辯，尚
  難憑採。
(二)被告甲○○○雖辯稱：伊簽立系爭聲明書後，已清償原告110,
  000元，惟為原告所否認，並主張：甲○○○僅還伊共80,000
  元，其中50,000元即系爭聲明書所記載已清償之350,000元中
  之50,000元等語（見本院卷第47頁）。本件甲○○○辯稱簽立
  系爭聲明書後，已清償原告110,000元，惟為原告所否認，自
  應由甲○○○就此有利於己之事實負舉證責任，惟甲○○○並
  未提出任何證據以實其說，自難遽採。從而，除原告所自認甲○○○簽立系爭聲明書後，已另清償30,000元（計算式：80,0
  00－50,000＝30,000）為可採外，其餘所辯清償之事實，尚難
  遽信。是本件借款尚欠520,000元（計算式：550,000－30,000
   ＝520,000）
(三)綜上，被告丁○○、丙○○既為翁足達之繼承人，原告依借貸
  、繼承之法律關係，請求丁○○、丙○○連帶給付520,000元
  ；另依借貸、系爭聲明書，請求甲○○○給付520,000元，應
  屬有據，逾此部分之請求，則屬無據。另原告雖請求甲○○○
  應與丁○○、丙○○負連帶負給付之責。然按連帶債務之成立
  ，須數人負同一債務，而明示對於債權人各負全部給付之責任
  ，或法律有規定者為限，民法第272條定有明文。若數人各基
  於法律規定之不同原因，對於債權人各負全部給付責任，雖其
  給付具有同一之目的，如各債務人間彼此無法律上之關連性，
  縱令其中一人給付，其他債務人即同免其責任，然其性質尚非
  連帶債務，應僅為學理上所稱不真正連帶債務。而不真正連帶
  債務人相互間並無分擔部分，民法第281條第1項關於連帶債務
  人求償權之規定，於不真正連帶債務人間並無適用之餘地（最
  高法院85年度臺上字第975號、86年度臺上字第2656號判決參
  照）。經查，本件原告基於借貸、系爭聲明書，請求被告甲○○○負給付責任，與原告基於借貸、繼承法律關係，請求被告
  丁○○及丙○○負給付之責，兩者具有同一目的本於各別之發
  生原因，因其中一人為給付，其餘之人同免其責任，屬不真正
  連帶債務，是原告請求甲○○○應與丁○○、丙○○連帶給付
  ，尚屬無據。又不真正連帶債務人彼此間並無內部分擔部分，
  爰為主文第3項之諭知，以示明確。
五本件事證已臻明確，兩造其餘之攻擊或防禦方法，經本院斟酌
  後，認與本判決之結果不生影響，爰不一一論述，附此敘明。
六據上論結，本件原告之訴一部為有理由，一部為無理由，依民
  事訴訟法第79條、第85條第2項，判決如主文。
中    華    民    國    97    年    11    月    12    日
                  民事第二庭  法  官  蘇雅慧
正本係照原本作成。
如不服本判決，應於送達後20日內，向本院提出上訴狀並表明上
訴理由，如於本判決送達前提起上訴者，應於判決送達後10日內
補提上訴理由書（須附繕本）。
中    華    民    國    97    年    11    月    12    日
                              書記官  劉昀匊


司法院資訊處製作；財團法人民間司法改革基金會備份。
